【裁判字號】    98,消債更,258
【裁判日期】    980731
【裁判案由】    更生事件
【裁判全文】
臺灣板橋地方法院民事裁定           98年度消債更字第258號
聲  請  人  甲○○
上列當事人聲請消費者債務清理事件，本院裁定如下：
    主  文
債務人甲○○自中華民國九十八年七月三十一日下午四時起開始
更生程序。
    理  由
一、按債務人不能清償債務或有不能清償之虞，且無擔保或無優
    先權之債務總額未逾1200萬元者，於法院裁定開始清算程序
    或宣告破產前，得向法院聲請更生。法院開始更生程序之裁
    定，應載明其年、月、日、時，並即時發生效力，消費者債
    務清理條例第3 條、第42條第1 項、第45條第1 項定有明文
    。次按依消費者債務清理條例第3 條規定債務人不能清償或
    有不能清償之虞，即得聲請更生，並未以履行金融機關之協
    商條件有困難為要件，況債務人是否同意協商條件，乃債務
    人之自由，且此時債務人聲請更生仍有其利益，即進入更生
    後，債務人縱依金融機構所提之每月清償金額提更生方案，
    依據該條例第53條第2項第3款之規定，債務人於6年或8年後
    即可債務消滅，毋庸清償至12年6月 ，應讓債務人有早日解
    脫債務之機會，立法意旨甚明（臺灣高等法院暨所屬法院97
    年法律座談會民事類提案第46號民國97年11月12日決議參照
    ）。
二、本件聲請人向本院聲請更生，主張其有不能清償債務之虞情
    事，債務總金額為新臺幣（下同） 3,291,542元，於消費者
    債務清理條例施行後 ，於民國97年9月間曾發函向最大債權
    金融機構台新國際商業銀行請求共同協商債務清償方案，惟
    聲請人每月平均收入約為30,000元，扣除每月繳納房貸為10
    ,692元後，僅剩餘20,000餘元，已不足支應聲請人及聲請人
    父、母、奶奶等扶養親屬間基本生活所需，而銀行所提協商
    條件為月付17,000元，顯超出聲請人清償能力，而協商不成
    立，且其無擔保或無優先權之債務總額未逾1,200萬元 ，復
    未經法院裁定開始清算程序或宣告破產云云。
三、經查：債務人主張之上開事實，業據提出財產及收入狀況說
    明書、債權人清冊、前置協商不成立通知書、財政部國稅局
    財產歸屬資料清單、95年度及96年度綜合所得稅各類所得資
    料清單、戶籍謄本、財團法人金融聯合徵信中心當事人綜合
    信用報告、財團法人金融聯合徵信中心債權人清冊、97年度
    綜合所得稅各類所得扣繳暨免扣繳憑單、彰化銀行薪資轉帳
    帳戶存摺影本、勞工保險被保險人投保資料表 (明細) 、大
    眾銀行房屋擔保借款繳息清單、大眾銀行房貸繳款存摺影本
    等件為證，堪信屬實。本院審酌本件聲請人現為三重汽車客
    運股份有限公司司機，依其提出彰化銀行員工薪資轉帳帳戶
    所載，聲請人97年7月至同年12月間共計領取薪資總額為196
    ,864元 (見本院卷第39頁)，平均每月薪資為32,811元 (計
    算式:196,864 ÷6＝32,811，元以下四捨五入) ，扣除每月
    房貸支出為10,692元，再扣除每月基本生活所需為72,000元
    (見本院卷第5頁，財產及收入狀況所明書) ，復參酌其陳報
    扶養之父、母、祖母均已年長且無工作收入，而有受聲請人
    扶養之必要，聲請人每月另需支出扶養費用共計10,500元等
    情，此有債務人提出其全戶戶籍謄本、財產及收入狀況說明
    書、其父高松平、其母高陳秋梅、其祖母高郭玉花等人之財
    政部國稅局財產歸屬資料清單、95年度及96年度綜合所得稅
    各類所得資料清單等件附卷可憑，足認依債務人之收入，扣
    除必要生活支出及扶養費用負擔後，所剩已不足清償台新國
    際商業銀行提議之協商條件方案: 每月還款金額17,000元，
    此有聲請人陳報之協商條件附卷為憑 (見本院卷第38頁 )，
    有不能清償債務之情事存在。此外，本件復查無消費者債務
    清理條例第6 條第3 項、第8 條或第46條各款所定駁回更生
    聲請之事由存在，則債務人聲請更生，應屬有據，爰裁定如
    主文。
中    華    民    國    98    年    7    月    31    日
                  民事第三庭法  官  許月珍
上為正本係照原本作成
本件不得抗告
本裁定已於98年7月31日下午4 時公告。
中    華    民    國    98    年    7    月    31    日
                            書記官  劉鴻傑


司法院資訊處製作；財團法人民間司法改革基金會備份。
